臺灣苗栗地方法院民事判決　　　　　　　100年度訴字第105號
原　　　告　黃秀琴
訴訟代理人　黃建森
被　　　告　王振恭
　　　　　　蔡菊
上列當事人間請求清償借款事件，本院於民國100 年5 月10日言
詞辯論終結，判決如下：
    主  文
被告應給付原告新臺幣貳佰陸拾伍萬元，及自民國一百年三月十
四日起至清償日止，按年息百分之五計算之利息。
訴訟費用由被告負擔。
    事實及理由
壹、程序部分：
    按訴狀送達後，原告不得將原訴變更或追加他訴，但擴張或
    減縮應受判決事項之聲明者，不在此限；民事訴訟法第255
    條第1 項第3 款定有明文。查原告於聲請支付命令時請求被
    告給付新臺幣（下同）266 萬元，及自支付命令送達翌日起
    至清償日止，按年息百分之5 計算之利息；嗣原告於本院民
    國100 年5 月10日之言詞辯論期日，當庭以言詞將上開請求
    金額之本金部分變更為265 萬元，利息計算方式不變。原告
    就上開訴之聲明所為之變更，係屬減縮其應受判決事項之聲
    明，核與前揭法條之規定相符，是原告前開訴之聲明變更，
    在程序上應予准許，合先敘明。
貳、實體部分：
一、原告主張：被告2 人為夫妻，前曾共同向原告借款360 萬元
    ，嗣後僅清償其中95萬元，並於96年6 月7 日共同簽立說明
    約定書1 紙予原告為憑，尚欠265 萬元迄未清償，屢經催討
    ，均未獲其置理，為此依消費借貸法律關係，訴請被告給付
    前開欠款，及自支付命令送達翌日起至清償日止之法定遲延
    利息等語，並聲明如主文第1 項所示。
二、被告則以：其確曾向原告借款360 萬元，並已清償其中95萬
    元，其餘265 萬元尚未返還，且有簽立上開說明約定書交予
    原告，但係因原告要求被告簽署始願讓被告離開，被告才簽
    立該說明約定書等語，資為抗辯；並聲明：駁回原告之訴。
三、得心證之理由：
（一）按稱消費借貸者，謂當事人一方移轉金錢或其他代替物之
      所有權於他方，而約定他方以種類、品質、數量相同之物
      返還之契約；民法第474 條第1 項定有明文。又當事人主
      張有利於己之事實者，就其事實有舉證之責任；但法律別
      有規定，或依其情形顯失公平者，不在此限；當事人主張
      之事實，經他造於準備書狀內或言詞辯論時或在受命法官
      、受託法官前自認者，無庸舉證；民事訴訟法第277 條、
      第279 條第1 項亦分別規定甚明。
（二）經查：原告主張前揭事實，業據其提出由被告2 人所簽立
      之說明約定書1 紙為證，被告2 人亦當庭自承上開說明約
      定書確為渠所書立無誤，又原告所陳關於被告向其借貸及
      已還、未還之金額，亦為被告所是認無訛（見本院卷第21
      、22頁），堪信原告前揭所述均屬真實，則其依消費借貸
      之法律關係，請求被告2 人清償前開欠款，自有所據。至
      被告2 人雖另辯稱：是原告要求被告簽署上開說明約定書
      始願讓被告離開，而請求駁回原告之訴云云，縱係屬實，
      倘被告並無遭原告脅迫之情事，亦不影響該說明約定書於
      法律上之效力；況且被告2 人業已當庭自承確曾向原告借
      款360 萬元，並已清償其中95萬元，其餘265 萬元尚未返
      還等語，足證兩造間之消費借貸關係確屬存在，是被告前
      揭所辯，殊非足採。
（三）據上所述，原告依消費借貸法律關係，請求被告2 人清償
      欠款265 萬元，及自支付命令送達翌日即100 年3 月14日
      起至清償日止，按年息百分之5 計算之法定遲延利息，為
      有理由，應予准許。
四、本件事證已臻明確，兩造所提其餘攻擊防禦方法及證據經審
    酌之後，核與判決結果不生影響，爰不一一論述，附此敘明
    。
五、訴訟費用負擔之依據：民事訴訟法第78條、第85條第1 項前
    段。
中    華    民    國   100    年    5     月    31    日
                  民事庭法  官  邱光吾
以上正本係照原本作成。
如對本判決上訴，須於判決送達後20日內向本院提出上訴狀。如
委任律師提起上訴者，應一併繳納上訴審裁判費。
                        書記官  孔秀蓮
中    華    民    國   100    年    6     月    1     日